【裁判字號】    99,訴,376
【裁判日期】    990907
【裁判案由】    違反貪污治罪條例等
【裁判全文】
臺灣苗栗地方法院刑事判決               99年度訴字第376號
公  訴  人  臺灣苗栗地方法院檢察署檢察官
被      告  辛○○
            乙○○
上列2 人
選任辯護人  許美麗律師
            己○○  男  40歲（民國○○年○月○○日生）
                    身分證統一編號：Ｚ000000000號
                    住新竹市○區○○里○鄰○○路387巷20號
            甲○○  男  38歲（民國○○年○○月○○日生）
                    身分證統一編號：Ｚ000000000號
                    住臺中市○○區○○里○○鄰○○街19號
                    居臺中縣清水鎮○○○街12號
            庚○○  男  35歲（民國○○年○月○○日生）
                    身分證統一編號：Ｚ000000000號
                    住苗栗縣竹南鎮○○里○○鄰○○街26號
上列3人
選任辯護人  陳美螢律師
上列被告等因違反貪污治罪條例等案件，經檢察官提起公訴（98
年度偵字第3596號），本院判決如下：
    主  文
辛○○共同犯對主管監督事務圖利罪，處有期徒刑陸年；褫奪公
權參年。
乙○○共同犯對主管監督事務圖利罪，處有期徒刑陸年；褫奪公
權參年。
己○○共同犯行使業務登載不實文書罪，處有期徒刑貳年陸月。
甲○○共同犯行使業務登載不實文書罪，處有期徒刑貳年。
庚○○共同犯行使業務登載不實文書罪，處有期徒刑壹年捌月。
    事  實
一、辛○○、乙○○分別係行政院農業委員會林務局（以下簡稱
    ：林務局）新竹林區管理處（以下簡稱: 新竹林管處）治山
    課課長、技正，負責辦理該處治山搶修、復育工程招標、監
    工及驗收等業務，為依據法令服務於國家所屬機關而具有法
    定職務權限者：己○○、甲○○、庚○○分別係世合工程技
    術顧問有限公司（以下簡稱: 世合公司）負責人、工地現場
    監工人員、工程師，並受新竹林管處委託承辦97年度新竹林
    管處轄區國有林地治山防災工程委託設計及監造技術服務事
    務，均為從事業務之人員。
二、緣新竹林管處於民國97年4 月間，奉林務局函示依政府採購
    法規定辦理「大湖區第11林班崩塌地復育工程」（以下簡稱
    ：系爭工程）公開招標，並由錦鼎營造有限公司（簡稱錦鼎
    公司）以新台幣（下同）1245萬元得標，依系爭工程合約書
    規定「掛網植生」項目內，應施作「錨筋」（簡稱: 錨釘）
    數量計27771 枝、金額計169 萬143 元，每平方公尺植入1
    枝直徑為16mm、長度115 cm光面圓圈（或竹節）鋼筋（即B
    錨釘），且錨釘頂端彎折l5cm，並釘入坡面土層l00 cm深度
    內，施作若遇岩坡須先以電鑽鑽孔再插入並灌水泥砂漿固定
    ，費用已包含於掛網噴植之工程款內，各「錨釘」均需以工
    程司（即監工），指定色系油漆或噴漆標示，俾利監造人員
    檢視數量，以達到強化水土保持之目的，方符合設計規格，
    詎胡秉廷、甲○○、庚○○等人明知受新竹林管處委託負責
    設計、監造之責，於97年5月20日開工起至同年9月30日完工
    止之系爭工程施工期間，憑肉眼目視即應知施作承包商錦鼎
    公司工區現場經理丁○○所施作之上述「掛網植生」約三分
    之二高度以上之區域，即該工區編號H、N、O、P、Q、R、S
    等區域部分，其「B錨釘」均未油漆或噴漆標示，且未植入
    符合合約要求之每平方公尺植入1枝「B錨釘」之數量（經事
    後會勘查證「錨釘」短作數量共計9740枝），竟於業務上所
    作成之施工檢驗紀錄表、監工日報表、估驗紀錄及97年9月
    30 日竣工圖、竣工報告等業務文書上，偽造系爭工程「掛
    網植生」項目所施做之「B錨釘」符合合約數量、規格等不
    實事項，再轉送新竹林管處辦理驗收，而行使各該偽造之業
    務上文書。
三、辛○○、乙○○對於上開所主管、監督之系爭工程事務，於
    系爭工程施工期間，辛○○曾2 次赴現場督導、查核（即97
    年7 月24日、同年9 月2 日共2 次），乙○○則前後共12次
    赴現場督導、查核（即97年5 月16日、同年6 月6 日、同年
    6 月19日、同年6 月23日、同年7 月2 日、同年7 月11日、
    同年7 月24日、同年8 月8 日、同年8 月12日、同年8 月19
    日、同年9 月2 日、同年9 月24日共12次），及再於該工程
    完工後之97年11月3 日，共同赴現場辦理驗收，其等均明知
    應依政府採購法第72條第1 項「... 驗收結果與契約、圖說
    、貨樣規定不符者，應通知廠商限期改善、拆除、重作。」
    之規定，並應將不符情形詳實填載於驗收紀錄等相關文書上
    ，俾作為辦理減價收受或改善之依據，及應據實現場查核並
    登載與廠商實際上施做相符之數據於相關驗收紀錄上，惟其
    等於上開時間至現場督導、查核時，並未確實前往上述工區
    編號H 、N 、O 、P 、Q 、R 、S 等區域督導、查核，渠等
    明知錦鼎公司施作之上述工區編號H 、N 、O 、P 、Q 、R
    、S 等區域，其「B 錨釘」均未依工程圖說以油漆標示，且
    未依合約規定施做每平方公尺植入1 枝「B 錨釘」之面積數
    量，承包商顯有未依約完成施作合格之「B 錨釘」數量之情
    事，其等竟於97年11月3 日驗收紀錄、工程結算明細表等職
    務上所掌之公文書上，隱匿上開未施作「B 錨釘」之事貫，
    虛偽填載不實之「掛網植生」項目「B 錨釘」完工數量2777
    1 平方公尺、金額829 萬477 元、「掛網植生」抽驗尺寸
    27771 平方公尺合格，及偽填丈量詳細檢查核對與竣工圖相
    符等內容後，經核章同意驗收撥付全部工程款，及報請林務
    局函示同意備查，而行使各該偽造之公文書，並使錦鼎公司
    因而獲得短做合格之「B 錨釘」數量共計9740枝，及使錦鼎
    公司因而圖得59萬2776元工程款之不法利益。
四、嗣經法務部調查局南投縣調查站依據檢舉並調查後，於98年
    4 月7 日會同新竹林管處、世合公司等至現場會勘，復經世
    合公司人員實際量測結果，證實前述施工區域靠近該工區約
    三分之二高度以上之山頂坡頭部分，占全部「掛網植生」面
    積三分之一比例以上，短作合格之「B 錨釘」數量共計9740
    枝，金額59萬2776元，始偵知上情。
五、案經法務部調查局南投縣調查站報請臺灣苗栗地方法院檢察
    署檢察官偵查起訴。
    理  由
一、認定犯罪事實所憑之證據及理由
  (一)證據能力：
  1.按92年2 月6 日修正公布之刑事訴訟法第159 條之1 第2 項
    規定：「被告以外之人於偵查中向檢察官所為之陳述，除顯
    有不可信之情況者外，得為證據。」依其文義之形式解釋，
    似為被告以外之人於偵查中向檢察官所為之陳述，非顯不可
    信者，得為證據；然92年2 月6 日修正公布之刑事訴訟法，
    為保障被告之反對詰問權，已採納英美之傳聞法則，而被告
    以外之人於偵查中向檢察官所為之陳述，其本質屬傳聞證據
    ，依傳聞法則，原無證據能力，係因立法者以刑事訴訟法規
    定檢察官代表國家偵查犯罪、實施公訴，依法有訊問被告、
    證人、鑑定人之權，且實務運作時，偵查中檢察官向被告以
    外之人所取得之陳述，原則上均能遵守法律規定，不致違法
    取供，其可信性極高，為兼顧理論與實務為由，而例外設定
    其具備非顯不可信之要件時，得為證據。故此法條對被告以
    外之人於偵查中向檢察官所為之陳述所設非顯不可信之要件
    ，應解為屬於證據能力之規定，而非陳述內容證明力之問題
    ，至於被告以外之人於偵查中向檢察官所為陳述是否具備非
    顯不可信之要件而具有證據能力，「法院應就該被告以外之
    人於審判中及在檢察官面前所為陳述之外部附隨之環境或條
    件，比較判斷之！」（最高法院94年度台上字第1776號判決
    意旨參照）。是本案證人丁○○、丙○○於偵訊中所為證述
    ，均屬經具結而為陳述，而共同被告等人於偵訊中所為之陳
    述，就形式上觀之，並無前述顯有不可信之情況，且上揭供
    述證據業均經本院賦予被告等陳述意見之機會（見本院卷二
    第107 ～111 頁），而被告等均就該等證據之證據能力表示
    無意見或僅爭論證人證詞之證明力；又經本院比較檢驗公訴
    檢察官詢問證人時並無誘導或施壓等詢問之外部客觀環境，
    並就其陳述時點乃於發覺被告等犯罪時即予訊問，其知覺事
    實之經過當無錯誤之危險，亦無其他干擾因素不當介入等附
    隨條件判斷，是本件證人等及共同被告等於偵查中之證言具
    有證據能力，得為本案判斷基礎。
  2.又按被告以外之人於審判外之陳述，雖不符刑事訴訟法第15
    9 條之1 至第159 條之4 之規定，而經當事人於審判程序同
    意作為證據，法院審酌該言詞陳述或書面陳述作成時之情況
    ，認為適當者，亦得為證據，同法第159 條之5 第1 項亦有
    明定。查本案被告以外之人於審判外之言詞或書面陳述（含
    證人丁○○及各共同被告於警詢中之陳述），被告等及檢察
    官於本院審理時均對證據能力陳明無意見或僅爭執證詞之證
    明力（見本院卷二第107 ～111 頁）。本院審酌上開證據資
    料製作時之情況，尚無違法不當及證明力明顯過低之瑕疵，
    亦認為以之作為證據應屬適當，故揆諸上開規定，前揭證據
    資料均有證據能力。
  (二)供述證據：
  1.證人丁○○於調查、偵查、本院審理中之證述：證明伊擔任
    錦鼎公司專案經理，系爭工程由錦鼎公司於97年得標，系爭
    工程之設計及監造單位為世合公司，系爭工程為新竹林管處
    治山課技正乙○○承辦，該課課長為辛○○等事實。及系爭
    工程掛網植生部分，施做順序是從上面掛網下來之後，錨釘
    再由底下往上按順序釘上去，伊所準備之錨釘數量原本是足
    夠的，惟後來林務局乙○○技正又要求伊也要作底下礦場的
    部份，因錨釘是由底下往上釘，林務局又不追加工程經費，
    所以上面都沒有釘到錨釘，因釘到3 分之2 的部分時，錨釘
    數量已超過合約數量，所以伊就將錨釘的間隔拉長，或是直
    接就沒有釘了；驗收時，上面的部份只是量面積而已，並沒
    有抽驗，錨釘噴漆只有噴底下的部份，約一萬多支，其他可
    能是掉漆了，或有一部份漏了噴漆等事實，足見系爭工程掛
    網植生項工區上方3 分之1 以上之部分錨釘並未施做，且於
    驗收時此區域並未抽驗等事實。（見98年偵字第3596號卷一
    第56～65頁、卷三第152 ～155頁 本院卷二99年8 月3 日審
    判筆錄第57～78頁）
  2.證人丙○○於偵查、本院審理中之證述：證明98年4 月7 日
    會勘時，伊並沒有到山頂實際查看，是調查站問監造及施作
    人員，山坡上方的部分是否有施作錨釘，有作的話，就會上
    去看，但他們一直不回答，所以即依記錄認定沒有釘錨釘，
    而當天伊看到的錨釘都沒有噴漆等事實。（見98年偵字第35
    96號卷三第187 ～189 頁）
  3.證人戊○○於本院審理時之證述：伊擔任法務部調查局南投
    縣調查站調查官，本案是伊擔任承辦人員，本案是因接獲檢
    舉開始調查，98年4 月7 日會勘前伊即已至系爭工程地點勘
    查，當時山頂部分應該要施作錨釘，惟當時錨釘部分並沒有
    達到1 平方公尺1 支錨釘的標準，98年4 月7 日會勘的時候
    ，因我們以目視方式，用肉眼看不到3 分之1 以上的上方部
    分有施作錨釘，為了慎重起見詢問主辦單位、監造設計顧問
    公司是否有其他有施作的地方，如果有就再去勘察，結果主
    辦單位、監造設計顧問公司均無意見，故認定3 分之1 區域
    都沒有施作錨釘，至於看的到的錨釘部分，亦都沒有噴漆，
    這在會勘紀錄裡面有記載，會勘紀錄是由苗栗大湖工作站正
    式製作，有經過主辦單位、包商、監造顧問公司同意簽章，
    然後再交由世合公司去測量實際短少數量。當時會勘時，都
    沒有看到B 錨釘，現場主辦單位、設計監造單位也沒有提出
    可能被偷走等質疑。（本院卷二99年8 月3 日審判筆錄第10
    ～30頁）
  4.被告辛○○於調查、偵查、本院審理中之供述：證明伊自97
    年起擔任新竹林管處治山課課長，乙○○則為該課之技正，
    系爭工程由乙○○承辦，並由錦鼎公司得標，同時委託由世
    合公司負責設計及監造工作，系爭工程驗收紀錄、竣工圖、
    工程結算驗收證明書等文書上，均分別有填載「掛網植生」
    抽驗尺寸27771 平方公尺合格、丈量詳細檢查核對與竣工圖
    相符等內容，並經伊及乙○○、監造公司己○○等人核章同
    意驗收，及97年11月3 日驗收時，伊係先審查書面資料，再
    到現場看施工是否與圖面相符，當時驗收是站在半山腰上方
    的山腳下往上看，只有目視，並沒有抽驗之事實。（見98年
    偵字第3596號卷一第8 ～15頁、卷四第3 ～5 頁、本院卷一
    第135 ～141 頁）
  5.被告乙○○於調查、偵查、本院審理中之供述：證明伊自95
    年9 月起擔任新竹林管處治山課技士，並於97年升任技正，
    系爭工程係由伊承辦，主辦課課長為辛○○，系爭工程係由
    錦鼎公司得標，並委託世合公司辦理設計及監造工作，系爭
    工程中「掛網植生」項目，由辛○○及監造公司技師己○○
    核章同意依合約數量完成驗收，竣工結算金額為1245萬7500
    元，其中「B 錨釘」係依合約數量計27771 支，金額共計16
    9 萬143 元。系爭工程至現場驗收時，並沒有測量「掛網植
    生」的施作面積，課長辛○○只有測量「土石籠」、「縱向
    溝」項目的長度與寬度，系爭工程經監造公司會勘後，實地
    測量認定短做錨釘數量為9740支，金額計59萬2776元等事實
    。（見98年偵字第3596號卷一第16～27頁、卷四第7 ～11頁
    、本院卷一第135 ～141 頁）
  6.被告己○○於調查、偵查、本院審理中之供述：證明伊為世
    合公司負責人，新竹林管處於97年委託世合公司辦理97年度
    「國土保安區治理與復育計畫－南區」工程之設計及監造服
    務，此計劃包含系爭工程之設計及監造工作。系爭工程係由
    錦鼎公司得標，系爭工程驗收日期為97年11月3 日，驗收當
    日伊及新竹林管處人員乙○○、辛○○及監造公司甲○○、
    庚○○、承包商丁○○均有到現場驗收，認符合設計竣工數
    量，才同意完工驗收決算付款，乙○○、辛○○及監造公司
    均有核章同意依合約數量完成驗收，驗收當時伊等也有上去
    上方部分，但並沒有真正走完全部範圍，驗收官是課長辛○○等事實。（見98年偵字第3596號卷一第28～37頁、卷三第
    159 ～164 頁、本院卷一第135 ～141 頁）
  7.被告甲○○於調查、偵查、本院審理中之供述：證明伊自91
    年進入世合公司擔任工地現場監工人員。系爭工程由乙○○
    承辦，課長為辛○○，並由錦鼎公司得標，而由世合公司辦
    理設計及監造工作。系爭工程係由伊依完工實作數量繪製竣
    工圖、結算明細表等經土木技師己○○簽章，報請乙○○簽
    辦指派人員進行現場驗收工作後，填製驗收紀錄及工程結算
    驗收證明書及結算明細表等，驗收日期為97年11月3 日，伊
    及乙○○、辛○○、丁○○均有到工程現場驗收，認符合設
    計竣工數量，核章同意依合約數量完成驗收。施工時，伊知
    道工程現場承包商掛網植生面積3 分之1 比例以上之「錨釘
    」未油漆或噴漆標示，驗收時公務員到現場只是察看該工區
    下半部工程，因錨釘部分已鋪蓋稻草，所以只是依據伊等提
    供的照片及書面資料查驗數量，不可能實地查驗等事實。（
    見98年偵字第3596號卷一第38～47頁、卷三第159 ～164 頁
    、本院卷一第135 ～141 頁）
  8.被告庚○○於調查、偵查、本院審理中之供述：證明伊於95
    年進入世合公司擔任工程師。系爭工程由乙○○承辦，課長
    為辛○○，並由錦鼎公司得標，而由世合公司負責設計及監
    造技術服務。世合公司監造人員為甲○○，甲○○有每日常
    駐現場監工，伊只有檢驗工料時才會至現場，監工日報表的
    數據是由甲○○提供給伊的，由伊填寫監工日報表後由伊或
    甲○○簽名，系爭工程驗收時伊沒有去，是由己○○及甲○○到現場驗收認符合設計竣工數量等，才同意完工驗收決算
    付款，王俊銘在工程施工期間監造檢驗時，有發現承包商施
    作錨釘未油漆或噴漆標示，而王俊銘表示油漆或噴漆沒有計
    入單價內，故沒有要求包商要噴漆等事實。（見98年偵字第
    3596號卷一第48～55頁、卷三第159 ～164 頁、本院卷一第
    135 ～141 頁）
  (三)非供述證據：
  1.南投縣98年4 月7 日及10日辦理系爭工程現場會勘紀錄、世
    合公司於98年4 月28日出具（98）世技字第0428－20號函暨
    現場勘查說明資料、勘查照片、」系爭工程不合格區域（錨
    釘不足）之圖說：證明系爭工程掛網植生部分經會勘結果，
    靠近山頭坡頭部分短作錨釘面積為9257平方公尺，占全部施
    工區域面積27771 平方公尺之1/3 比例，概估短作錨筋數量
    9257枝，及事後經世合公司勘查核算後，認會勘時不合格之
    區域，其短少之錨釘數量為9740枝，錨釘不合格之契約金額
    為576344元等事實。（見98年偵字第3596號卷一第66～69頁
    、第84～85頁、第70～72頁、第86～87頁、第183 ～231 頁
    ）
  2.新竹林管處工程結算驗收證明書、驗收紀錄、結算明細表等
    及完工驗收付款憑證：證明被告辛○○、乙○○於各該公文
    書上，明知承包商及監工之錨釘數量短少，仍將不實之錨釘
    數量登載於渠等職務上所掌之公文書上，並據以行使簽請完
    工驗收，並同意付款等，及廠商業已領取相關工程款項等事
    實。（見98年偵字第3596號卷一第104 頁、卷二第3 ～18頁
    、第20～26頁、第29～32頁、第34～39頁、第41～44頁、第
    46～50頁、第57～59頁、卷四第44頁）
  3.新竹林管處乙○○及辛○○之公差（出）簽核紀錄共計15份
    、及就系爭工程之督導紀錄：證明乙○○、辛○○於如犯罪
    事實欄所載之時間，有前往系爭工區現場督導、查核，及有
    於97年11月3 日至現場工區驗收等事實。（見98年度偵字第
    3596號卷三第83～99頁、卷四第27～43頁、第55頁）
  4.世合公司出具之施工檢驗紀錄表、監工日報表、竣工報告、
    工程結算明細表、竣工圖、施工照片等：證明己○○、甲○○、庚○○就系爭工程監造業務上所製作之各該文書，有關
    系爭工區三分之二以上高度之部分，其錨釘數量記載與事實
    不符等事實。（見98年偵字第3596號卷二第60～79頁、第18
    9 ～259 頁、卷三第1 ～40頁）
二、對於被告等之辯解本院判斷：
  (一)被告辛○○、乙○○、己○○、甲○○、庚○○等所為辯解
    ：
  1.被告辛○○、乙○○及其等辯護人所辯部分：
  (1)被告辛○○辯稱：錨釘短少部分依包商的說法，可能是包商
    施工完畢後，被偷走，栽贓、陷害的，又驗收記錄的「驗收
    結果」欄有註明，隱敝部分由承包商及監造單位負責。且系
    爭工程歷經三次颱風，都沒有造成任何危害，結構安全都很
    好，如果沒有釘錨釘早就滑落了云云。
  (2)被告乙○○辯稱：承包商與監造單位在現場對調查站的詢問
    無法回答，所以就認定上方3 分之1 的部份沒有作錨釘，檢
    驗記錄是監造單位製作，所以應該由承包商及監造單位負責
    ，而且伊也對承包商作出處分，並請承包商改善，至於坡項
    部份，危險性很大，除了坡度太徒外，也常有落石，所以根
    本無法真的到上面抽驗，伊並不知道承包商對於3 分之2 以
    上部份沒有確實釘錨釘，伊完全是依據監造單位的檢驗報告
    ，也有抽驗，只是無法到3 分之2 以上的地方抽驗，但伊有
    確認植生的覆蓋率，伊絕無明知不實仍登載公文書及圖利的
    意圖云云。
  (3)其等辯護人則為其等辯護稱：被告等事前並不知道系爭工程
    契約約定釘入之錨釘要噴漆，亦對於錨釘數量、規格不符等
    情不知情，系爭工程施工期間被告乙○○僅陪同被告辛○○
    到現場督導工程3 次（即97年6 月6 日、97年6 月19日、97
    年8 月8 日），其餘9 次與系爭工程督導無關，被告辛○○
    驗收時掛網植生部分之錨釘上面已噴覆植生基材及鋪蓋稻草
    蓆，無法抽驗錨釘之施作及數量，故於驗收結果欄載明隱蔽
    部分應由承包商及監造單位負責，是被告辛○○、乙○○並
    無明知系爭工程不符等情，系爭工程之驗收並無任何違法情
    事，其等並無任何圖私人不法利益之情事，況系爭工程97年
    9 月30日即已完工，並於97年10月3 日作成驗收，直至98年
    4 月7 日會勘前並未特意維護或有派駐人員在現場做看守，
    這期間錨釘可能遭盜或遺失，不能以事後之會勘紀錄認定驗
    收時錨釘數量不足云云。
  2.被告己○○、甲○○、庚○○及其等辯護人所辯部分：
  (1)被告己○○辯稱：系爭工程當時驗收時是合格的，因為調查
    站說，不合格區域約3分之1，伊才粗估錨釘不足的數量，但
    實際上，不合格不代表都沒有釘錨釘，只是每枝錨釘的距離
    拉長，因實際上伊公司無法一一計算錨釘數量，才劃分出不
    合格區域，以此要求承包商一支一支的清點補正，如此也可
    達到補正的效果，故當初粗估的用意是在此，且報告中數量
    9000多枝是一個概估的數字，並非只短少，用語是用不合格
    云云。
  (2)被告甲○○辯稱：系爭工程驗收時，依規定1000平方公尺要
    抽驗一個點，共抽查31個點，坡頂3 分之1 的地方，驗收之
    前確實都有去查驗過，就是按照圖說的檢驗合格，都按照檢
    驗程序作抽驗，然後都已驗收合格。直至4 月份查驗時，才
    發現錨釘短少很多，可能是遭人竊取，因系爭工程完工後即
    無人看管，錨釘又很好拔云云。
  (3)被告庚○○辯稱：伊僅負責抽驗，伊是公司內頁與文書處理
    ，監工日報表由伊填寫，但現場大部分都是甲○○去，日報
    表則照王俊銘提供之數據填寫，查驗過程時，錨釘的數量是
    合格的，伊不知道未何會勘時，錨釘的數量會短少云云。
  (4)其等辯護人為其等辯護稱：被告甲○○、己○○、庚○○監
    造時，系爭工程B 錨釘之施作確與合約約定相符，其等依實
    際抽驗結果登載於施工檢驗紀錄表、監工日報表等文件上，
    並無明知不實而故意登載於業務上之文書等情，又98年4 月
    7 日調查局會同被告等至現場會勘時，並未實際測量錨釘短
    少區域，短少錨釘的數量是應調查要求當場以3 分之1 面積
    計算而來，非被告等自認B 錨釘有短少云云。
  (二)對於被告辛○○、乙○○、己○○、甲○○、庚○○等之辯
    解，本院認為不能採信，理由如下：
  1.首查，被告辛○○、乙○○分別係林務局新竹林區管理處治
    山課之課長、技正，負責辦理該處治山搶修、復育工程招標
    、監工及驗收等業務，為依據法令服務於國家所屬機關而具
    有法定職務權限者，均為公務員，而其等就系爭工程所製作
    之新竹林管處工程結算驗收證明書、驗收紀錄、決算明細表
    、完工驗收付款憑證等即屬公文書。另被告己○○、甲○○
    、庚○○則分別係世合公司之負責人、監造人員、工程師，
    並受新竹林管處委託承辦97年度新竹林管處轄區國有林地治
    山防災工程委託設計及監造技術服務事務，均為從事業務之
    人員，至其等就系爭工程所製作之施工檢驗紀錄表、監工日
    報表、竣工報告、工程結算明細表、竣工圖等即屬業務上所
    製作之文書，先此敘明。
  2.次查，被告等就以下事項，均不爭執。（詳見本院卷一99年
    7 月1 日準備程序筆錄）
  (1)系爭工程由錦鼎公司以1245萬元得標，並於97年5 月20日開
    工，至同年9 月30日完工。依工程合約書規定「掛網植生」
    項目內，應施作錨釘數量計27771 枝，金額計169 萬143 元
    ，即每平方公尺需植入1 枝直徑為16mm、長度115 cm光面圓
    圈（或竹節）錨釘，且錨釘頂端彎折15cm，並釘入坡面土層
    100 cm深度內，施作若遇岩坡須先以電鑽鑽孔再插入並灌水
    泥砂漿固定，各錨釘均須以工程司（即監工）指定色系油漆
    或噴漆標示，俾利監造人員檢視數量，已達到強化水土保持
    之目的，方符合設計規格。
  (2)被告己○○、甲○○、庚○○等3 人憑肉眼目視即應知錦鼎
    公司現場經理丁○○所施作之系爭工程「掛網植生」項約3
    分之2 高度以上之區域，即該工區編號H 、N 、O 、P 、Q
    、R 、S 等區域部分，其錨釘均未油漆或噴漆標示，且未植
    入符合契約要求之每平方公尺1 枝之錨釘數量，仍於業務上
    所作成之施工檢驗紀錄表、監工日報表、估驗紀錄及97年9
    月30日竣工圖、竣工報告等業務文書上，記載系爭工程所施
    作之錨釘依據抽查間距有符合契約規定。
  (3)系爭工程施工期間，被告辛○○曾2 次赴現場督導、抽查（
    即97年7 月24日、同年9 月2 日），乙○○則前後共12次赴
    現場（即97年5 月16日、同年6 月6 日、同年6 月19日、同
    年6 月23日、同年7 月2 日、同年7 月11日、同年7 月24日
    、同年8 月8 日、同年8 月12日、同年8 月19日、同年9 月
    2 日、同年9 月24日），另系爭工程完工後，被告辛○○於
    97年11月3 日赴現場辦理驗收，並由被告乙○○為紀錄。惟
    被告辛○○與乙○○於上揭時點至現場督導、抽查時，均未
    確實前往系爭工程掛網植生工區編號H 、N 、O 、P 、Q 、
    R 、S 等區域部分督導、抽查，然卻於系爭工程完工後，確
    實核章同意驗收撥付全部工程款項，並報請林務局函示同意
    備查。
  (4)嗣後，經法務部調查局南投縣調查站依據檢舉並調查後，於
    98年4 月7 日會同林管處、世合公司等人員至現場會勘。
  3.再查，系爭工程於98年4 月7 日經法務部調查局南投縣調查
    站會同被告等會勘之結果，認系爭工程掛網植生項錨釘施作
    之實際狀況與契約規定及驗收結果並不相符，此有南投縣調
    查站98年4 月7 日辦理系爭工程現場會勘紀錄及證人戊○○
    於本院審理時證述在卷可參（見98年偵字第3596號卷一第66
    ～69頁、第84～85頁、本院卷二99年8 月3 日審判筆錄），
    則可認系爭工程掛網植生項錨釘數量及施作規格，於98年4
    月7 日會勘時，確實明顯與系爭工程契約之規定、驗收時之
    記載結果均不符。又系爭工程掛網植生項錨釘短缺一情，事
    後經世合公司於98年4 月28日出具之勘查資料顯示，錨釘不
    合格支數約9740枝，核計契約金額約為576344元，此亦有世
    合公司出具之現場勘查資料可稽（見98年偵字第3596號卷一
    第183 ～231 頁），綜上足證系爭工程掛網植生項錨釘施作
    情形，確實未達系爭工程契約規定之數量，並與被告等於其
    等所掌管之有關系爭工程驗收之公文書、業務文書上載明抽
    驗結果均合於契約規定之情不符合。
  4.又被告己○○、甲○○、庚○○雖辯稱系爭工程於其等監造
    時，錨釘施作數量均合於契約規定云云，又被告辛○○、乙○○亦辯稱系爭工程其等有抽查完成驗收，隱蔽部分係由監
    工單位負責云云。然查被告己○○於98年9 月10日偵查中即
    已坦承稱：驗收當時，其等雖有上去坡頂部分查驗，惟並沒
    有真正走完全部範圍等語（98年偵字第3596號卷三第159 ～
    164 頁），被告乙○○於99年4 月21日偵查中亦坦承稱：其
    等不知道承包商對於3 分之2 以上部分沒有確實釘錨釘，其
    等完全是依據監造單位的檢驗報告，其等也有抽驗，只是無
    法到3 分之2 以上的地方抽驗等語，則顯見被告等於監造、
    驗收系爭工程時，確實並未對系爭工程全部的工區範圍如實
    驗收，則其等當然無法知悉系爭工程全部實際施工狀況、程
    度、品質如何，亦徵其等係於無法確知系爭工程坡頂B 錨釘
    施作之數量是否確實合於系爭工程之契約規定之情況下，即
    於其等所掌管之公文書、業務文書等文件上記載系爭工程已
    合於契約規定之不實事項，又依證人即系爭工程實際施作人
    丁○○之證述亦可得知，證人丁○○於施作系爭工程時，3
    分之2 以上高度之坡頂部分確實未按系爭工程契約規定之B
    錨釘數量按實施作，則亦徵被告等於監造、驗收時，若非未
    實際查驗即將系爭工程已如契約規定竣工之不實事項登載於
    其掌管文書，則係於查驗後，明知系爭工程施作情況與契約
    規定不符，而仍為如契約規定竣工之不實登載，綜上，被告
    等確實均顯有將不實事項登載於公文書、業務文書之行為，
    故其等所辯於監造、驗收時系爭工程是合格的云云即不足採
    信。另被告辛○○、乙○○並核章同意系爭工程已如契約規
    定竣工，而核准撥付工程款，使承包系爭工程之錦鼎公司獲
    得上述錨釘不合格數量所換算之工程款計576344元之不法利
    益。
  5.又查被告辛○○、乙○○均分別為新竹林管處治山課之課長
    及技正，而為系爭工程之主要承辦人員，自可認其等對於系
    爭工程之契約內容、規定均詳實知悉，是其等所辯稱對於系
    爭工程契約明載掛網植生項錨釘均需噴漆或油漆一情並不知
    悉云云，即難憑採。
  6.末查，雖調查局對於系爭工程之會勘紀錄係於98年4 月7 日
    製作，世合公司出具之現場勘查資料係於98年4 月28日製作
    ，二者均已離系爭工程完工時間達數月之久，然依上開調查
    局及世合公司出具之紀錄觀察，系爭工程掛網植生項錨釘施
    作不合格之區域係位於該區工程坡頂部分，且與合格之數量
    差距高達9000餘枝，倘系爭工程該工區確有如被告等質疑遭
    竊等情，揆諸一般常情，竊賊行竊過程必求快速、謹慎，依
    常情坡頂部分並非容易到達之處，故相較於底部（即較接近
    路面者）並非容易竊取之地點，何以系爭工程僅於坡頂部分
    有明顯之短少，此與遭竊之常情不符，況依證人丁○○於本
    院審理時證述，錨釘之平均重量約為每枝錨釘1.5 公斤左右
    ，則9000餘枝錨釘之重量已達近噸，實難想像竊賊何能在不
    被發現之情況下搬運、偷竊該等錨釘，況被告等就系爭工程
    地點是否遭竊等情，並無提出更積極之證據，實難以此作為
    被告有利之判斷，又證人丁○○於偵查中，亦已明確證述其
    施作之系爭工程錨釘數量原是夠的，但因林務局要求伊底下
    礦場部分也必須要施工，故坡頂上面部分均沒有釘到錨釘等
    語（見98年偵字第3596號卷三第152 ～155 頁），益徵系爭
    工程掛網植生項於坡頂工區部分，確實有短作錨釘之情，則
    綜上判斷，應可認被告等於系爭工程驗收時，確實未詳實抽
    驗即於公文書、業務文書上登載錦鼎工程已合於契約規定施
    作，而載明系爭工程竣工、准予核撥工程款項等不實事項，
    則上揭被告等辯稱系爭工程錨釘遭竊云云，即不足採信。
  (三)綜上析述，本件事證明確，被告5人上揭所辯均無足採，其
    等如犯罪事實之犯行，足堪認定，應予依法論科。
三、論罪科刑之理由：
  (一)被告辛○○、乙○○等行為後，貪污治罪條例第6 條第1 項
    第4 款雖於98年4 月22日修正，將「明知違背法令」之要件
    修正為「明知違背法律、法律授權之法規命令、職權命令、
    自治條例、自治規則、委辦規則或其他對多數不特定人民就
    一般事項所作對外發生法律效果之規定」，惟觀諸修正前規
    定之立法理由「該『法令』係指包括法律、法律授權之法規
    命令、職權命令、自治條例、自治規則、委辦規則等，對多
    數不特定人民就一般事項所作對外發生法律效果之規定」及
    此次修正之立法理由：「於貪污治罪條例第6 條公務員圖利
    罪條文中所指之『法令』，應限縮適用範圍，以與公務員之
    職務具有直接關係者為限，以達公務員廉潔及公正執行職務
    信賴要求外，更避免原條文及有關『違背法令』的範圍不明
    確，致使公務人員不敢勇於任事，延滯行政效率的不良影響
    。爰將『明知違背法令』的概括規定修正為『明知違背法律
    、法律授權之法規命令、職權命令、自治條例、自治規則或
    委辦規則或其他對多數不特定人民就一般事項所作對外發生
    法律效果之規定』，以杜爭議」，可知此次修正僅係將修正
    前規定之立法理由及實務見解（例如最高法院93年度台上字
    第4499號、97年度台上字第3145、5664號判決）予以明文化
    ，非屬刑法第2條第1項所指之法律有變更，應依一般法律適
    用原則，適用裁判時法論斷（最高法院95年度第21次刑事庭
    會議決議參照），先予敘明。
  (二)被告5 人成立之犯罪：
  1.被告辛○○部分：
  (1)罪名：
    核被告辛○○如事實欄所為，係分別犯貪污治罪條例第6 條
    第1 項第4 款，公務員對於主管事務直接圖利私人罪及刑法
    第216 條、第213 條之行使偽造公文書罪。
  (2)共犯關係：
    被告辛○○所犯對於公務員主管之事務，明知違背法令，直
    接圖其他私人不法利益，因而使他人獲得利益之犯行，與同
    案被告乙○○有犯意之聯絡及行為之分擔，應以共同正犯論
    處。
  (3)罪數：
    其於時間、空間緊密之行況下，偽造有關系爭工程之新竹林
    管處工程結算驗收證明書、驗收紀錄、決算明細表、完工驗
    收付款憑證等公文書之行為，係基於同一犯意，接續為數次
    偽造公文書之行為，應僅論以包括一罪，至各次偽造公文書
    之低度行為又為其各次行使偽造公文書之高度行為所吸收，
    僅論以行使偽造公文書為已足。另其所犯行使偽造公文書之
    行為與所犯對主管事務圖利私人之行為，係一行為觸犯數罪
    名之想像競合犯關係，應僅從一重論以貪污治罪條例第6 條
    第1 項第4 款，公務員對於主管事務直接圖利私人罪。
  (4)量刑理由之說明：
    爰審酌被告辛○○於案發時為新竹林管處治山課課長，具有
    法定職務權限之身分，不知廉潔自持恪遵法紀；且其對於系
    爭工程攸關山坡地水土保持工作之重要性，理當有較諸常人
    更深切之體認，竟未能充分發揮其本職學能，恪遵職守對於
    工程進度、品質審核嚴加把關，竟怠於職守，以其職權掩護
    承包系爭工程之錦鼎公司，使錦鼎公司未依約施作之工程如
    期完成驗收，取得全數工程款項，其行為違背法令規定，直
    接圖利他人，其所為已嚴重悖乎法制對公職人員之殷切企盼
    ，況系爭工程攸關地方水土保持及附近居民財產生命安全，
    事涉嚴重，又其該等行為並對國家公務運作之廉潔清明損害
    甚鉅，其行為無形中侵蝕人民對公務人員之信賴，復衡酌其
    於犯後猶始終矢口否認犯行、巧言掩飾，狡辯卸責，態度頑
    劣，非嚴懲無足以儆效尤。末審酌其未有前科之素行、生活
    狀況、智識程度為二、三專畢業及公訴人請求從重量刑等一
    切情狀，量處如主文第1 項所示之刑，以資懲儆。
  (5)禠奪公權之宣告：
    又按貪污治罪條例第17條規定：「犯本條例之罪，宣告有期
    徒刑以上之刑者，並宣告褫奪公權」，對於褫奪公權之期間
    ，即從刑之刑度如何並無明文，故依本條例宣告褫奪公權者
    ，仍應適用刑法第37條第1 項或第2 項，使其褫奪公權之刑
    度有所依憑，始為合法（最高法院89年度台上字第2303號判
    決參照）。被告辛○○所犯貪污治罪條例之罪，其宣告刑既
    在1 年以上，爰依貪污治罪條例第17條及刑法第37條第2 項
    之規定，併與宣告被告辛○○褫奪公權3 年，以資懲儆。
  2.被告乙○○部分：
  (1)罪名：
    核被告乙○○如事實欄所為，係分別犯貪污治罪條例第6 條
    第1 項第4 款，公務員對於主管事務直接圖利私人罪及刑法
    第216 條、第213 條之行使偽造公文書罪。
  (2)共犯關係：
    被告乙○○所犯對於公務員主管之事務，明知違背法令，直
    接圖其他私人不法利益，因而使他人獲得利益之犯行，與同
    案被告辛○○有犯意之聯絡及行為之分擔，應以共同正犯論
    處。
  (3)罪數：
    被告乙○○於時間、空間緊密之行況下，偽造有關系爭工程
    之新竹林管處工程結算驗收證明書、驗收紀錄、決算明細表
    、完工驗收付款憑證等公文書之行為，係基於同一犯意，接
    續為數次偽造公文書之行為，應僅論以包括一罪，至各次偽
    造公文書之低度行為又為其各次行使偽造公文書之高度行為
    所吸收，僅論以行使偽造公文書為已足。另其所犯行使偽造
    公文書之行為與所犯對主管事務圖利私人之行為，係一行為
    觸犯數罪名之想像競合犯關係，應僅從一重論以貪污治罪條
    例第6 條第1 項第4 款，公務員對於主管事務直接圖利私人
    罪。
  (4)量刑理由之說明：
    爰審酌被告乙○○前無前科紀錄，素行良好；復審酌其於案
    發時為新竹林管處治山課技正，具有法定職務權限之身分，
    且為本案系爭工程之主要承辦人員，對於系爭攸關當地山坡
    地水土保持工作之系爭工程，不僅理當有較諸常人更深切之
    體認，更應對系爭工程合約內容、施工要求等有充分之認識
    ，然其竟未能充分發揮其本職學能竟未恪遵法紀，依法落實
    其查核工程施作情形、抽驗工程品質之職責，反怠於職守，
    以其職權掩護承包系爭工程之錦鼎公司，使錦鼎公司未依約
    施作之工程如期完成驗收，取得全數工程款項，其行為違背
    法令規定，直接圖利他人，其所為不僅有損公職人員之形象
    ，況系爭工程攸關地方水土保持及附近居民財產生命安全，
    事涉嚴重，其行為惡性非輕；再審酌其於犯後猶始終矢口否
    認犯行、巧言掩飾，狡辯卸責，態度不佳，非嚴懲無足以儆
    效尤。末審酌其生活狀況、智識程度為研究所畢業及公訴人
    請求從重量刑等一切情狀，量處如主文第2 項所示之刑，以
    資懲儆。
  (5)禠奪公權之宣告：
    又按貪污治罪條例第17條規定：「犯本條例之罪，宣告有期
    徒刑以上之刑者，並宣告褫奪公權」，對於褫奪公權之期間
    ，即從刑之刑度如何並無明文，故依本條例宣告褫奪公權者
    ，仍應適用刑法第37條第1 項或第2 項，使其褫奪公權之刑
    度有所依憑，始為合法（最高法院89年度台上字第2303號判
    決參照）。被告乙○○所犯貪污治罪條例之罪，其宣告刑既
    在1 年以上，爰依貪污治罪條例第17條及刑法第37條第2 項
    之規定，併與宣告被告乙○○褫奪公權3 年，以資懲儆。
  3.被告己○○部分：
  (1)罪名：
    核被告己○○如事實欄明知為不實事項仍記載於業務上掌管
    文書之行為，均係分別犯刑法第216 條、第215 條之行使業
    務登載不實文書罪。
  (2)共犯關係：
    被告己○○犯如上揭行使業務登載不實文書犯行時，與同案
    被告甲○○、庚○○間具有犯意聯絡及行為分擔，應依共同
    正犯論處。
  (3)罪數：
    被告己○○於時間、空間緊密之行況下，就有關系爭工程所
    製作之施工檢驗紀錄表、監工日報表、竣工報告、工程結算
    明細表、竣工圖等業務上文書為登載不實之行為，係基於同
    一犯意，接續為數次登載不實之業務上文書之行為，應僅論
    以包括一罪，至各次登載不實業務上文書之低度行為又為其
    各次行使登載不實業務文書之高度行為所吸收，僅論以行使
    業務上登載不實文書罪為已足。
  (4)量刑理由之說明：
    爰審酌被告己○○無前科，素行良好；復審酌其為世合公司
    負責人，且實際負責系爭工程之監造工作，本應本於其專業
    ，據實監督承包商之施作是否合於法令、契約規定，嚴加把
    關公共工程之品質，然其竟未依受託事項落實監造人之責任
    ，反於明知系爭工程承包商錦鼎公司未依約履行工程之情況
    下，仍在其所掌管之監工日報表、竣工報告等業務文書上為
    已合於契約規定、竣工完成等不實記載，其行為不僅違背法
    令，且系爭工程事關該地邊坡安全，其行為已造成該地附近
    居民人身、財產安全之隱藏危險，實不可取，本應嚴懲以儆
    效尤；再審酌其犯後飾詞否認犯行，未有悔悟之心；末衡酌
    其犯罪動機、手段、生活狀況、智識程度為博士及公訴人請
    求從重量刑等一切情狀，爰量處如主文第3 項所示之刑，以
    示懲儆。
  4.被告甲○○部分：
  (1)罪名：
    核被告甲○○如事實欄明知為不實事項仍記載於業務上掌管
    文書之行為，均係分別犯刑法第216 條、第215 條之行使業
    務登載不實文書罪。
  (2)共犯關係：
    被告甲○○犯如上揭行使業務登載不實文書犯行時，與同案
    被告己○○、庚○○間具有犯意聯絡及行為分擔，應依共同
    正犯論處。
  (3)罪數：
    被告甲○○於時間、空間緊密之行況下，就有關系爭工程所
    製作之施工檢驗紀錄表、監工日報表、竣工報告、工程結算
    明細表、竣工圖等業務上文書為登載不實之行為，係基於同
    一犯意，接續為數次登載不實之業務上文書之行為，應僅論
    以包括一罪，至各次登載不實業務上文書之低度行為又為其
    各次行使登載不實業務文書之高度行為所吸收，僅論以行使
    業務上登載不實文書罪為已足。
  (4)量刑理由之說明：
    爰審酌被告甲○○無前科，素行良好；復審酌其為世合公司
    之現場工地監造人員，且實際負責系爭工程之監造工作，本
    應本於其專業，據實監督承包商之施作是否合於法令、契約
    規定，嚴加把關公共工程之品質，然其竟未依受託事項落實
    監造人之責任，反於明知系爭工程承包商錦鼎公司未依約履
    行工程之情況下，仍在其所掌管之監工日報表、竣工報告等
    業務文書上為已合於契約規定、竣工完成等不實記載，其行
    為不僅違背法令，且系爭工程事關該地邊坡安全，其行為已
    造成該地附近居民人身、財產安全之隱藏危險，實不可取，
    本應嚴懲以儆效尤；再審酌其犯後飾詞否認犯行，未有悔悟
    之心；末衡酌其犯罪動機、手段、生活狀況、智識程度為研
    究所畢業及公訴人請求從重量刑等一切情狀，爰量處如主文
    第4 項所示之刑，以示懲儆。
  5.被告庚○○部分：
  (1)罪名：
    核被告庚○○如事實欄明知為不實事項仍記載於業務上掌管
    文書之行為，均係分別犯刑法第216 條、第215 條之行使業
    務登載不實文書罪。
  (2)共犯關係：
    被告庚○○犯如上揭行使業務登載不實文書犯行時，與同案
    被告己○○、甲○○間具有犯意聯絡及行為分擔，應依共同
    正犯論處。
  (3)罪數：
    被告庚○○於時間、空間緊密之行況下，就有關系爭工程所
    製作之施工檢驗紀錄表、監工日報表、竣工報告、工程結算
    明細表、竣工圖等業務上文書為登載不實之行為，係基於同
    一犯意，接續為數次登載不實之業務上文書之行為，應僅論
    以包括一罪，至各次登載不實業務上文書之低度行為又為其
    各次行使登載不實業務文書之高度行為所吸收，僅論以行使
    業務上登載不實文書罪為已足。
  (4)量刑理由之說明：
    爰審酌被告庚○○無前科，素行良好；復審酌其為世合公司
    工程師，且實際負責系爭工程之監造工作，本應本於其專業
    ，據實監督承包商之施作是否合於法令、契約規定，嚴加把
    關公共工程之品質，然其竟未依受託事項落實監造人之責任
    ，反於明知系爭工程承包商錦鼎公司未依約履行工程之情況
    下，仍在其所掌管之監工日報表、竣工報告等業務文書上為
    已合於契約規定、竣工完成等不實記載，其行為不僅違背法
    令，且系爭工程事關該地邊坡安全，其行為已造成該地附近
    居民人身、財產安全之隱藏危險，實不可取，本應嚴懲以儆
    效尤；再審酌其犯後飾詞否認犯行，未有悔悟之心；末衡酌
    其犯罪動機、手段、生活狀況、智識程度為研究所畢業及公
    訴人請求從重量刑等一切情狀，爰量處如主文第5 項所示之
    刑，以示懲儆。
四、至被告己○○、甲○○、庚○○之辯護人聲請現場勘驗一情
    ，因本案之犯罪事實已臻明確，故其所聲請者係屬刑事訴訟
    法第163 條之2 第2 項第3 款所規定待證事實已臻明瞭無再
    調查之必要者之不必要證據，自應駁回此部份之聲請，附此
    敘明。
五、適用之法律：
  (一)刑事訴訟法第299 條第1 項。
  (二)貪污治罪條例第6 條第1 項第4 款、第17條。
  (三)刑法第11條、第28條、第215 條、第216 條、第37條第2 項
    。
  (四)刑法施行法第1 條之1 。
本案經檢察官洪清秀到庭執行職務。
中    華    民    國    99    年    9     月    7     日
                  刑事第二庭審判長法  官  楊清益
                                  法  官  蔡志宏
                                  法  官  林靜雯
以上正本證明與原本無異。
如不服本判決應於收受判決後10日內向本院提出上訴書狀，並應
應敘述具體理由。其未敘述上訴理由者，應於上訴期間屆滿後20
日內向本院補提理由書（須附繕本）「切勿逕送上級法院」。
                                  書記官  劉千瑄
中    華    民    國    99    年    9     月    7     日
附錄本判決論罪科刑法條：
貪污治罪條例第6 條第1 項第4 款：
有下列行為之一者，處5 年以上有期徒刑，得併科新臺幣3 千萬
元以下罰金：
四、對於主管或監督之事務，明知違背法令，直接或間接圖自己
    或其他私人不法利益，因而獲得利益者。
中華民國刑法第215條：
從事業務之人，明知為不實之事項，而登載於其業務上作成之文
書，足以生損害於公眾或他人者，處3 年以下有期徒刑、拘役或
5 百元以下罰金。
中華民國刑法第216 條：
行使第210 條至第215 條之文書者，依偽造、變造文書或登載不
實事項或使登載不實事項之規定處斷。

司法院資訊處製作；財團法人民間司法改革基金會備份。
